臺灣臺北地方法院刑事判決　　　　　　　　　　　　　九十二年度自字第一七七號
　　自　訴　人　庚○○
　　被　　　告　乙○○　男　八.
　　　　　　　　己○○　男　五.
　　　　　　　　戊○○　男　四.
　　　　　　　　丙○○　男　五.
　　　　　　　　丁○○　男　八.
右列被告因詐欺案件，經自訴人提起自訴，本院判決如左：
    主  文
乙○○、己○○、戊○○、丙○○及丁○○均無罪。
    理  由
一、自訴意旨略以：被告乙○○、己○○、戊○○、丙○○及丁○○均任職於設於臺
    北市信義區○○○路六十五號六樓之鳳山世界貿易中心股份有限公司（下稱鳳山
    公司），並由被告乙○○擔任董事長。於民國九十年八月二十二日在前揭鳳山公
    司，經被告戊○○介紹自訴人庚○○與鳳山公司當時之董事長乙○○簽訂協議書
    及授權書，將被告等任職之鳳山公司租賃位於高雄縣大寮鄉之大寮工商綜合區開
    發案三十七萬立方米之土方，以每立方米新台幣（下同）九十元之代價讓渡予自
    訴人（總價約為三千三百三十萬元），自訴人並進而當場交付四百萬元予鳳山公
    司，由被告乙○○代表收受，並由被告乙○○、戊○○、丙○○及丁○○等人擔
    任連帶保證人，保證定會履行該協議，否則將共負連帶責任。詎料事後鳳山公司
    經改選經營團隊，由被告己○○擔任董事長，被告己○○竟向自訴人表示先前董
    事長乙○○等人所簽訂之協議書對鳳山公司不發生效力，且不願退還自訴人前所
    交付之四百萬元，至此自訴人始知受騙。因認被告乙○○、己○○、戊○○、卓
二、按犯罪事實應依證據認定之，無證據不得認定犯罪事實；不能證明被告犯罪者，
    應諭知無罪判決，刑事訴訟法第一百五十四條第二項、第三百零一條第一項分別
    定有明文。次按事實之認定，應憑證據，如未能發現確實之證據，或證據不足以
    證明，自不能以推測或擬制之方法，以為裁判基礎；再犯罪事實所憑之證據，無
    論係直接證據或間接證據，其為訴訟上之證明，須於一般人均不致有所懷疑而得
    確信為真實之程度，始得據為有罪之認定，倘其證明尚未達此程度而尚有合理之
    懷疑存在時，本諸無罪推定原則，自應為被告無罪之諭知；又被告否認犯罪事實
    所持辯解縱使不能成立，除非有確實證據足以證明對於被告犯罪已無合理之懷疑
    外，不能遽為有罪之認定；刑事訴訟法規定被告有緘默權，被告基於不自證己罪
    原則，既無供述之義務，亦不負自證清白之責任，不能因被告未能提出證據資料
    證明其無罪，或對於被訴之犯罪事實不置可否，即認定其有罪，最高法院著有九
    十二年度台上字第二五七○號判決可資參考。從而，認定被告有罪之證據，定需
    達到使事實審審判之法官有「確信」之心證時（即英美法上Ｂｅｙｏｎｄ  ｔｈ
    ｅ  ｒｅａｓｏｎａｂｌｅ  ｄｏｕｂｔ），方得為被告有罪之判斷，若依負追
    訴犯罪職責之檢察官所提出之證據，尚無法使事實審法官有此程度之心證時，因
    法院僅有調查而無蒐集證據之義務（最高法院九十一年度台上字第五八四六號判
    決參照），且檢察官於訴訟上應負提出證據及說服之實質舉證責任，倘現存卷內
    證據尚未達有罪程度之確信時，自應為有利於被告之認定，最高法院亦著有九十
    二年台上字第一二八號判例可資參照。而該等舉證責任之規定，在自訴程序中之
    自訴人亦同有適用（最高法院九十一年第四次刑事庭會議決議參照）。
三、本件自訴人認被告等人涉嫌共犯刑法第三百三十九條第一項之詐欺取財罪，無非
    係以被告乙○○以鳳山公司名義收受其四百萬元後仍不返還，被告戊○○為介紹
    人、被告丙○○及丁○○二人與被告乙○○、戊○○為連帶保證人，被告己○○
    為接任被告乙○○擔任鳳山公司負責人之人等，足見渠等人間均有詐欺之犯意聯
    絡及行為分擔為其依據。訊據被告五人，均堅詞否認有何詐欺犯行，被告乙○○
    辯稱其與自訴人簽約時確係擔任鳳山公司之董事長，當時係依照鳳山公司之決議
    出售砂石與自訴人，但不知為何被告己○○接任鳳山公司董事長後，不願意承認
    該合約，當時收受自訴人四百萬元後，係交給案外人李泓利（原名為甲○○），
    因為李泓利當時表示不願意繼續投資，故將李泓利先前投資之四百萬元返還予其
    等語；被告己○○辯以整個案子經過都與之無關，係被告乙○○自作主張，其已
    另就被告乙○○涉犯背信罪嫌向臺灣士林地方法院檢察署提出告訴等語；被告戊○○則辯以其僅係擔任介紹人，全案與其無關等語；被告丙○○辯以其並未介紹
    自訴人與鳳山公司簽約，當時之所以會簽約為連帶保證人，是因為鳳山公司確實
    要出售土方予自訴人等語；被告丁○○另辯稱其並未擔任連帶保證人，只是當時
    擔任鳳山公司之副總經理，其事前根本不知道何事等語。
四、查本件被告乙○○及己○○為鳳山公司前後任之董事長，被告乙○○擔任鳳山公
    司董事長之期間係至九十一年三月六日為止，後由被告己○○接任，而自訴人前
    於九十年八月二十二日與當時代表鳳山公司之被告乙○○簽立協議書，將被告等
    人任職之鳳山公司租賃位於高雄縣大寮鄉之大寮工商綜合區開發案三十七萬立方
    米之土方，以每立方米九十元之代價讓渡予自訴人（總價約為三千三百三十萬元
    ），自訴人並進而交付四百萬元予被告乙○○代表收受等情，有協議書、授權書
    、承諾書（以上均係自訴人於九十二年二月二十六日自訴狀中提出）、鳳山公司
    九十一年七月九日及九十二年三月十三日（九一）奎君字第一○○○二號函文、
    奎君九十二字第一○○○三號函文（以上均為被告己○○九十二年四月九日所提
    出）可資佐證，自訴人及被告五人對此亦均承認，是該情均已足認定。從而，本
    件所應審究者，乃被告等人是否有為自己不法所有之意圖而收受自訴人所交付之
    四百萬元。經查：
  (一)本件被告等任職之鳳山公司確實有參與位於高雄縣大寮鄉之大寮工商綜合區開發
    案，此有被告己○○提出之鳳山公司大寮工商綜合區開發案環境影響說明書上冊
    、高雄縣政府八十八年十一月二十六日八八府環一字第ＷＢ○○二八○九號函文
    一份、高雄縣政府八十九年三月二十九日八九府環一字第ＷＢ○○一二三○號函
    文一份等在卷可稽（見被告己○○於九十二年四月九日及同年十一月十三日所提
    之資料），此情已堪認定。又被告乙○○於九十年八月二十二日與自訴人簽訂土
    方買賣契約並收受自訴人交付之四百萬元，係以鳳山公司代表人之名義為之，此
    有被告乙○○與自訴人庚○○於該日簽訂之協議書一份附卷足參。被告己○○雖
    稱被告乙○○不應代表公司與自訴人簽約並收受自訴人交付之四百萬元，然被告
    乙○○當時擔任鳳山公司之董事長，已說明如前，依公司法第二百零八條第三項
    之規定，對外自有代表公司之權，被告乙○○與自訴人簽立之協議書上，復蓋有
    鳳山公司之大印，此有該協議書一份在卷可參。從而本件被告乙○○當時既係以
    鳳山公司代表人之身分與自訴人簽訂土方買賣契約，且鳳山公司確有從事大寮工
    商綜合區之開發案，被告乙○○與自訴人簽約之初，即難認有何詐欺之可言。
  (二)又被告乙○○依據前開買賣契約書，以鳳山公司之名義收受自訴人交付之四百萬
    元後，係基於公司代表人之身分，將之返還予先前參與鳳山公司前揭開發案但後
    來表示不願意繼續投資之案外人李泓利（原名為為甲○○）一情，有受鳳山公司
    授權之金順滿國際企業有限公司與案外人李泓利簽訂之契約書一份在卷足憑（附
    於本院九十二年十二月十六日審判筆錄後），復據證人李泓利於本院審理中證述
    明確（見本院前揭審判筆錄第五頁至第八頁），被告乙○○對此亦表承認（見本
    院九十二年四月九日訊問筆錄第四頁、第九頁），從而此情亦堪認定。是被告乙○○既係將自訴人所交付之四百萬元，以公司代表人之身分返還於先前參與投資
    之案外人李泓利，則由現存證據客觀上判斷之，尚無從認定被告乙○○對於收受
    自訴人所交付之四百萬元，有何不法所有之意圖。
  (三)縱上所述，因檢察官於訴訟上應負提出證據及說服之實質舉證責任，倘現存卷內
    證據尚未達有罪程度之確信時，自應為有利於被告之認定（前揭最高法院九十二
    年台上字第一二八號判例參照），該等責任於自訴程序需由自訴人承擔（見前揭
    最高法院九十一年第四次刑事庭會議決議）；且事實審法院法官，若欲對被告為
    有罪判決，定需積極之證據已足認定被告犯罪，始得為之。不得僅因懷疑被告辯
    解之真實性，在證據未達有罪心證之情形下，逕為被告有罪之認定（前揭最高法
    院著有九十二年度台上字第二五七○號判決參照）。本件依卷內資料，僅可合理
    推論被告乙○○係代表鳳山公司與自訴人簽立契約，且收受自訴人所交付之四百
    萬元後，亦將之交付予先前參與投資但後來表示不願繼續投資之案外人李泓利，
    尚無從為被告乙○○對於自訴人所交付之四百萬元，有何不法所有意圖之認定。
    本件應係後來繼任被告乙○○為董事長之被告己○○不願意承認並承擔前董事長
    （即被告乙○○）與他人簽訂之契約所致。是自訴人對此民事糾紛或可依循相關
    程序處理，但並不得以之認定被告乙○○犯有自訴人所指之詐欺犯行。又本件實
    際收受自訴人所交付四百萬元之被告乙○○既不成立犯罪，則其餘未實際收受四
    百萬元之被告己○○、戊○○、丙○○及丁○○，自無與被告乙○○有何犯意聯
    絡及行為分擔之可言。此外，復查無其他積極證據足認被告五人有自訴人所指刑
    法第三百三十九條第一項詐欺取財犯嫌，揆之首開說明，應即為被告五人無罪之
    諭知，以免冤抑。
五、又當事人聲請調查之證據與待證事實無重要關係者，係屬無庸調查之證據，刑事
    訴訟法第一百六十三條之二定有明文。本件自訴人於審理中雖請求勘驗丙○○之
    錄音帶（見本院前揭審判筆錄第十四頁），然依現存證據，並無從為被告五人有
    罪之認定，已論述如前，故該等錄音帶之內容，與被告等人是否會成立犯罪，並
    無重要關係而顯無勘驗之必要，自無庸調查，併此敘明。
據上論斷，應依刑事訴訟法第三百四十三條、第三百零一條第一項，判決如主文。
中　　　華　　　民　　　國　　九十三　　年　　　一　　　月　　　八　　　日
                                      臺灣臺北地方法院刑事第十四庭
                                          審判長  法  官  宋松璟
                                                  法  官  王綽光
                                                  法  官  吳冠霆
右正本證明與原本無異。
如不服本判決，應於判決送達後十日內向本院提出上訴狀（應抄附繕本）。告訴人或
被害人如對於本判決不服者，應具備理由請求檢察官上訴，其上訴期間之計算係以檢
察官收受判決正本之日期為準。
                                                  書記官  楊文祥
中　　　華　　　民　　　國　　九十三　　年　　　一　　　月　　　八　　　日
